【裁判字號】    99,台上,1737
【裁判日期】    990325
【裁判案由】    違反兒童及少年性交易防制條例
【裁判全文】
最高法院刑事判決            九十九年度台上字第一七三七號
上  訴  人  丁○○
選任辯護人  林國明律師（法律扶助律師）
上  訴  人  甲○○
選任辯護人  李孟哲律師（法律扶助律師）
上  訴  人  丙○○
選任辯護人  康文彬律師（法律扶助律師）
上  訴  人  乙○○
選任辯護人  陳清白律師（法律扶助律師）
上列上訴人等因違反兒童及少年性交易防制條例案件，不服台灣
高等法院台南分院中華民國九十八年二月十八日第二審更審判決
（九十七年度重上更(三)字第二八七號，起訴案號：台灣台南地方
法院檢察署八十七年度偵字第九八七三、一三七四三號），提起
上訴，本院判決如下：
    主  文
上訴駁回。
    理  由
按刑事訴訟法第三百七十七條規定，上訴於第三審法院，非以判
決違背法令為理由，不得為之。是提起第三審上訴，應以原判決
違背法令為理由，係屬法定要件。如果上訴理由書狀並未依據卷
內訴訟資料，具體指摘原判決不適用何種法則或如何適用不當，
或所指摘原判決違法情事，顯與法律規定得為第三審上訴理由之
違法情形，不相適合時，均應認其上訴為違背法律上之程式，予
以駁回。本件上訴人丁○○、甲○○、丙○○上訴意旨略稱：警
方移送之錄音帶中，並無警員李○璟為甲○○、證人李○賢、乙
○○製作警詢筆錄時之錄音帶；另證人鐘○○、徐○○、蔡○○
、張○○（以上四人之姓名、年籍均詳卷）、黃○章、許○○、
楊○○、林○○、黃○峰、丙○○、李○賢及甲○○之警詢錄音
帶，經勘驗結果，實際錄音時間與詢問筆錄所載之詢問時間不符
，並有錄音中斷或念錯情形，顯係製作筆錄後，由警員與被詢問
人照念錄音，均有明顯瑕疵，且非全程連續錄音，自無證據能力
。原判決未說明上開傳聞證據有證據能力之具體理由，有違證據
法則，併有判決不載理由之違法等語。丁○○上訴意旨另稱：證
人林○○（姓名、年籍詳卷）、張○○、徐○○於警詢時供稱店
方未示意可讓客人撫摸其下體等語；證人蔡○○於警詢僅供稱「
店方默許」有性交易行為云云，未明確指出丁○○、甲○○、丙
○○、李○賢有授意或指示行為；證人許○○僅上班一天，證人
黃○章係前往消費之客人，對店內組織及人員配置情形均無法了
解，渠等陳述內容有違經驗法則；原判決對上開有利於丁○○之
證據，均恝置不論，亦未說明不予採信之理由，有判決不載理由
之違法等語。甲○○上訴意旨另稱：(一)、甲○○於警詢完畢後，
緊接受檢察官訊問，原判決就甲○○精神上所受之緊張、壓迫狀
態是否仍在持續中？如何於檢察官訊問時能提出抗辯之可能性？
均未敘明，即以甲○○於偵查初期未提出抗辯為由，推斷其警詢
中之陳述出於任意性，亦未調查警員對甲○○詢問時客觀上有何
不能錄音、錄影之事由，有判決理由不備及調查未盡之違法。
(二)、原判決理由謂共同被告黃○峰、郭○○、楊○○、林○○均
    已判刑確定，倘渠等確有冤抑，要無不提起上訴之理云云，
    顯係臆測之詞，有違論理法則。(三)、原判決依據黃○峰、黃
    ○章、張○○、許○○之證言，推論甲○○有本件犯行，係
    忽略經營者不得罪客人之心態，且依該等證人所言，客人之
    行為可否接受，取決於服務小姐之態度，甲○○並無引誘服
    務人員為性交易之行為，原判決違反經驗法則。(四)、丁○○
    遇警臨檢時倉皇走避，店內拉下大門並熄燈，服務小姐避匿
    於天花板內等情，均非證明甲○○有圖利容留女子為猥褻行
    為犯行之證據，原判決引為論罪依據，有違證據法則。(五)、
    哥來ＫＴＶ部分，檢察官始終未能舉證證明有何男客與甲女
    、乙女（以上二人姓名、年籍均詳卷）為猥褻行為遭查獲之
    事實，及若有其事，是否為甲○○指示等情，原判決此部分
    採證違反證據法則及經驗法則等語。丙○○上訴意旨另稱：
    蔡○○、黃○章、許○○於警詢中之陳述，係被告以外之人
    於審判外之陳述，須與其等於審判中所為之陳述不符，而其
    先前陳述具較可信之特別情況，且為證明犯罪事實存否所必
    要者，始得作為證據。原審未就渠等於警詢中所為之陳述未
    依規定全程錄音錄影，且蔡○○、黃○章在審判中均陳稱彼
    等在警詢中之陳述非出於自由意志等情加以斟酌，復未說明
    渠等於警詢中之陳述，如何較審判中之陳述更具有真實性及
    任意性，即認渠等於警詢中陳述有刑事訴訟法第一百五十九
    條之二規定之適用，有判決不備理由及適用證據法則不當之
    違法等語。上訴人乙○○上訴意旨略稱：(一)、甲女、乙女於
    警詢中，均未指稱乙○○有主動促使渠等為性交易之行為，
    原判決憑以認定乙○○有本件犯行，而未說明渠等警詢筆錄
    為何足以認定乙○○有上開犯行，有判決不載理由之違法。
    (二)、乙○○係「三加五餐飲店」之名義負責人，並非「哥來
    ＫＴＶ」之負責人，對該ＫＴＶ服務小姐如何應徵？是否成
    年？服務項目如何？有無與客人為性交易？均不知情，卷內
    亦無任何證據足以證明乙○○知情。原判決未詳予審酌，遽
    論以罪刑，有判決不載理由之違法。(三)、原判決於事實欄認
    定乙○○係受僱於丁○○夫婦之員工，然理由內之記載，又
    認乙○○係甲女、乙女之雇主，有事實與理由矛盾之違法。
    (四)、原判決對於究竟憑何證據認定乙○○與丁○○夫婦談妥
    ，由其「負責店內現場」工作？及乙○○究係從事何種工作
    ？又丁○○、甲○○既係實際經營者，又有何證據可認乙○
    ○有營利意圖？及與丁○○、甲○○有共同之犯意聯絡？原
    判決均未詳細說明，有判決不備理由之違法。(五)、原判決未
    就黃○峰、郭○○、楊○○、林○○等之警詢筆錄是否出於
    自由意志，詳予調查，徒以渠等經第一審判刑確定，並未提
    起上訴為由，認定渠等警詢筆錄係出於自由意志，有判決不
    備理由及適用法則不當之違法等語。
惟查：證據之取捨、事實之認定，乃事實審法院職權行使之範圍
，事實審法院經調查證據之結果，本於確信，依自由心證之取捨
證據，苟其取捨，與經驗法則或論理法則無違，即不得任意指為
違法，而據為適法之第三審上訴理由。本件原判決認定上訴人等
有原判決事實欄所載，即丁○○、甲○○、丙○○與李○賢（第
一審判處罪刑確定）於民國八十七年七月十九日起，陸續共同引
誘、容留未滿十八歲之女子張○○（花名波波）、鐘○○（花名
柔柔）、徐○○（花名翠娥）、蔡○○及已滿二十歲之女子許○
○（花名小葳），在丁○○、甲○○夫婦經營之「娃娃谷ＫＴＶ
」內坐檯陪酒，並任由男客為撫摸乳部及生殖器之猥褻性交易行
為，每節（一小時）代價新台幣（下同）七百五十元（不轉檯）
或三百八十元（有轉檯），丁○○、甲○○、丙○○及李○賢則
從中抽取二百五十元、一百五十元、或八十元不等牟利，並賴以
維生，嗣於同年八月二十一日凌晨零時四十分許，男客黃○峰、
郭○霖（二人均經第一審判刑確定）在上址與鐘○○、許○○為
猥褻性交易行為時，遭警臨檢查獲。詎丁○○、甲○○仍承續前
開常業容留未滿十八歲之人為性交易之犯意，將店名改為「三加
五餐飲」附設之「哥來ＫＴＶ」，並僱用乙○○負責店內現場並
擔任該店之名義負責人，渠等復共同先後僱用容留未滿十八歲之
甲女（花名小儀）、乙女（花名小萍），在該店為任由男客撫摸
猥褻乳房之性交易行為，每節八百元，並由丁○○、甲○○、乙
○○從中抽取二百元或五百元不等營利，嗣於八十七年十一月二
十一日凌晨二時三十分許，再度為警查獲等犯行。因而撤銷第一
審關於渠等部分之不當科刑判決，改判依九十四年二月五日修正
前之兒童及少年性交易防制條例及九十四年二月二日修正前刑法
規定，按想像競合犯從一重分別論處丁○○、甲○○、丙○○、
乙○○共同以意圖營利而容留，使未滿十八歲之人為性交易為常
業罪刑（丁○○處有期徒刑五年六月，甲○○處有期徒刑五年四
月，乙○○，累犯，處有期徒刑五年二月，丙○○處有期徒刑五
年二月，均併科罰金新台幣四萬五千元，罰金如易服勞役，均以
新台幣一千元折算一日；並為相關之沒收宣告）。係以：甲○○
、丁○○、丙○○、乙○○所為之部分陳述，證人即共同被告林
○○、楊○○、黃○峰、黃○章及證人蔡○○、鐘○○、徐○○
、張○○、許○○、甲女、乙女所為之陳述，證人及承辦警員李
○璟、蕭○○、官○○、黃○憲、鄭○○、洪○○、黃○廣、楊
○○之證言，扣案之無線對講機，報紙廣告影本等證據資料，為
綜合之判斷。並以丁○○、甲○○、丙○○、乙○○均否認上開
犯行，丁○○辯稱：其經營之上開二家ＫＴＶ均未從事性交易行
為，且係事後才知道張○○等人未滿十八歲云云；甲○○辯稱：
其並未與丁○○共同經營上開二家ＫＴＶ云云；丙○○辯稱：其
並非「娃娃谷ＫＴＶ」之櫃台小姐，亦未任職於該ＫＴＶ云云；
乙○○辯稱：其僅係「哥來ＫＴＶ」之名義負責人，至於該店有
無僱用未滿十八歲之女子，及有無從事性交易行為，其均不知情
云云；暨上訴人等另辯稱：警方詢問甲○○、乙○○、丙○○、
鐘○○、徐○○、蔡○○、張○○、黃○章、許○○、楊○○、
林○○、黃○峰、李○賢時，或未錄音，或未全程連續錄音，渠
等於警詢所為之陳述非出於自由意志云云；均不足採信，而詳予
指駁、說明。復敘明公訴意旨另以：乙○○於八十七年八月初起
擔任「娃娃谷ＫＴＶ」之人頭負責人，由丁○○或甲○○僱用容
留張○○、鐘○○、徐○○、蔡○○及許○○，與男客為撫摸乳
部及生殖器之猥褻性交易行為等情，因認乙○○亦涉犯修正前兒
童及少年性交易防制條例第二十三條第三項、修正前刑法第二百
三十一條第三項、第二項等罪嫌。經審理結果，認不能證明乙○
○犯罪，因公訴人認乙○○此部分與上揭有罪部分之常業犯行，
有實質上一罪關係，故不另為無罪之諭知。已詳細敘述其所憑之
證據及認定之理由，所為論斷，俱有卷存證據資料可資覆按，並
無採證或認定事實違背經驗法則或論理法則，或其他違背法令之
情形。另查：(一)、刑事訴訟法第一百條之一第一項規定「訊問被
告，應全程連續錄音；必要時，並應全程連續錄影。但有急迫情
況且經記明筆錄者，不在此限。」同條第二項規定「筆錄內所載
之被告陳述與錄音或錄影之內容不符者，除有前項但書情形外，
其不符之部分，不得作為證據。」同法第一百條之二規定，司法
警察詢問犯罪嫌疑人時亦準用同法第一百條之一之規定。考其立
法目的，在於建立訊問筆錄之公信力，並擔保訊問程序之合法正
當；亦即在於擔保犯罪嫌疑人對於訊問之陳述，係出於自由意思
及筆錄所載內容與陳述相符。如果犯罪嫌疑人之自白，係基於自
由意思而非出於不正之方法，且其自由之陳述與事實相符，縱令
於訊問時未經全程連續錄音，致訊問程序稍嫌微疵，仍難謂其自
白之筆錄，無證據能力。又依刑事訴訟法第一百條之二規定，上
開同法第一百條之一第一、二項規定，僅於司法警察（官）因詢
問「犯罪嫌疑人」有其適用，至於司法警察（官）詢問證人時，
則無上開規定之適用。本件警方移送之錄音帶中，固無警員李○
璟詢問甲○○、乙○○及共同被告李○賢時之錄音帶；另卷附甲
○○、李○賢、鐘○○、徐○○、蔡○○、張○○、黃○章、許
○○、楊○○、林○○、黃○峰、丙○○之警詢錄音帶，經原審
勘驗結果，似係於筆錄製作完成後，始由詢問人與受詢問人朗讀
筆錄予以錄音，而非於詢問時全程連續錄音。然原審經調查結果
，認甲○○、乙○○、李○賢、丙○○、楊○○、林○○、黃○
峰以犯罪嫌疑人身分於警詢時所為之陳述，均係基於自由意志而
非出於不正之方法，且與事實相符，則警方於詢問時未經全程連
續錄音，致訊問程序稍有瑕疵，然揆諸上揭說明，仍非無證據能
力。至於證人鐘○○、徐○○、蔡○○、張○○、黃○章、許○
○並非本件之犯罪嫌疑人及被告，警方對之詢問時縱未予錄音，
所踐行之程序亦難認違法，且渠等於警詢時之陳述均係出於自由
意志又在修正刑事訴訟法施行前，依法定程序合法取得，亦非無
證據能力。原審因而採用上述諸人於警詢時之陳述為判斷依據，
自不違法。上訴意旨仍執上述諸人於警詢中之陳述，未經全程連
續錄音，非出於自由意志，無證據能力云云等陳詞，指摘原判決
不當，自非適法之第三審上訴理由。(二)、九十二年二月六日修正
公布之刑事訴訟法第一百五十九條第一項，固規定被告以外之人
（包括被告以外之其他共同被告）於審判外之言詞或書面陳述，
除法律有規定者外，不得作為證據。然依同日修正公布之刑事訴
訟法施行法第七條之二規定，上開修正後之規定係自同年九月一
日起施行。另刑事訴訟法施行法第七條之三規定：「中華民國九
十二年一月十四日修正通過之刑事訴訟法施行前，已繫屬於各級
法院之案件，其以後之訴訟程序，應依修正刑事訴訟法終結之。
但修正刑事訴訟法施行前，依法定程序進行之訴訟程序，其效力
不受影響。」故在上述刑事訴訟法修正施行前合法取得之證據，
如經法院於審判期日依法踐行調查證據程序，自有證據能力，不
受傳聞法則之限制。本件甲○○、李○賢、鐘○○、徐○○、蔡
○○、張○○、黃○章、許○○、楊○○、林○○、黃○峰、丙
○○等人於警詢中所為之陳述，雖屬審判外之陳述，然各該陳述
均係在上述刑事訴訟法修正施行前之八十七年間所為，而第一審
法院及原審各次審判期日均已依法踐行調查程序，且上述各該陳
述經原審調查結果，又均係出於甲○○等人之自由意志下合法取
得之證據，依上述規定，均得為證據。原判決因而採為判斷依據
，自不能指為違法。上訴意旨指稱上述各人於警詢中之陳述，均
屬傳聞證據云云，自屬誤會。至於原判決理由壹、二關於鐘○○
、徐○○、蔡○○、張○○、黃○章、黃○峰、許○○、丁○○
、甲○○、丙○○、乙○○等人於警詢中之供述，符合刑事訴訟
法第一百五十九條之二規定，得作為證據部分之論述，雖未盡允
洽，然與全案情節及判決結果顯然並無影響，仍不得據為合法之
第三審上訴理由。上訴人等其餘上訴意旨，仍就原審已調查及依
憑證據所為採證認事之職權行使，以及原判決已論列說明之事項
，任憑己見漫詞指摘，重為事實上之爭執，核與法律規定得為第
三審上訴理由之違法情形，不相適合。上訴人等之上訴均違背法
律上之程式，應予駁回。
據上論結，應依刑事訴訟法第三百九十五條前段，判決如主文。
中    華    民    國  九十九  年    三    月  二十五  日
                      最高法院刑事第五庭
                          審判長法官  陳  正  庸
                                法官  林  秀  夫
                                法官  宋      祺
                                法官  陳  祐  治
                                法官  林  瑞  斌
本件正本證明與原本無異
                                      書  記  官
中    華    民    國  九十九  年    四    月    一    日
                                                      Ｑ

司法院資訊處製作；財團法人民間司法改革基金會備份。
